【裁判字號】    99,事聲,1
【裁判日期】    990423
【裁判案由】    聲明異議 (消債)
【裁判全文】
臺灣臺東地方法院民事裁定               99年度事聲字第1號
聲  請  人  遠東國際商業銀行股份有限公司
法定代理人  乙○○
相  對  人  丙○○
上列聲請人對民國98年12月23日本院司法事務官所為98年度司執
消債更字第1號處分，聲明異議，本院裁定如下：
    主  文
聲明異議駁回。
聲明費用由聲明人負擔。
    事實及理由
一、按(一)對於司法事務官處理事件所為之終局處分，於不變之期
    間內聲明異議，經司法事務官認異議為無理由，而送請法院
    裁定，嗣法院仍認異議為無理由時，應以裁定駁回之，民事
    訴訟法第240條之4定有明文。(二)次按(1)「為使負債務之消費
    者得依本條例所定程序清理其債務，以調整其與債權人及其
    他利害關係人之權利義務關係，保障債權人之公平受償，謀
    求消費者經濟生活之更生及社會經濟之健全發展，特制定本
    條例。」，消費者債務清理條例（下稱同條例）第1條定有
    明文。(2)「債務人有薪資、執行業務所得或其他固定收入，
    法院認更生方案之條件公允者，得不經債權人會議可決，逕
    依債務人之聲請或依職權以裁定認可更生方案。有下列情形
    之一者，法院不得為前項之認可：一、債務人於七年內曾依
    破產法或本條例規定受免責。二、有前條第一項各款情形之
    一。三、無擔保及無優先權債權受償總額，顯低於法院裁定
    開始更生程序時，依清算程序所得受償之總額。四、無擔保
    及無優先權債權受償總額，低於債務人聲請更生前二年間，
    可處分所得扣除自己及依法應受其扶養者所必要生活費用之
    數額。」（同條例第64條第1項）。(3)「有下列情形之一者
    ，法院應不認可更生方案：一、債權人會議可決之更生方案
    對不同意或未出席之債權人不公允。二、更生程序違背法律
    規定而不能補正。三、更生方案違反法律強制或禁止規定，
    或有背於公共秩序、善良風俗。四、以不正當方法使更生方
    案可決。五、已申報無擔保及無優先權之債權總額逾新臺幣
    一千二百萬元。六、更生方案定有自用住宅借款特別條款，
    而債務人仍有喪失住宅或其基地之所有權或使用權之虞。七
    、更生方案所定自用住宅借款特別條款非依第五十四條協議
    成立。八、更生方案無履行可能。九、債務人有虛報債務、
    隱匿財產，或對於債權人中之一人或數人允許額外利益，情
    節重大。」（同條例第63條第1項）。(4)「..更生方案應記
    載下列事項：三、最終清償期，自認可更生方案裁定確定之
    翌日起不得逾六年。但有特別情事者，得延長為八年。」（
    同法第53條第1項第3款）。(三)至於「關於更生或清算之程序
    ，除本條例別有規定外，準用民事訴訟法之規定。」，同條
    例第15條定有明文。又「當事人主張有利於己之事實者，就
    其事實有舉證之責任」，民事訴訟法第277條亦有明文。
二、聲明異議人（下稱聲明人）聲明意旨略以：
    相對人（即債務人）為民國68年出生，目前年僅30歲、有正
    當職業，應盡力償還債務，以保債權人之公平受償，若履行
    8年之清償期限後，年亦僅38歲，故本件更生方案之還款期
    限，應可提高至8年，爰請本院加以審酌是否有當，而聲明
    異議等語。
三、經查：
  (一)更生方案之最終清償期，涉及還款成數之高低，宜參酌債務
    人之工作收入、經濟能力、家庭因素等情，作整體及各別之
    判斷。而參諸同條例第63條至第64條之規定亦未將還款成數
    之高低，列為法院是否認可更生方案之審酌要件。據此，同
    法第53條第1項第3款所規定6年之最終清償期限，須於存在
    特別事由之例外情形時，始可延長之，此乃顧及債務人之清
    償能力，避免更生方案訂定之最終清償期過短，致債務人每
    月應給付之金額過高，而無力履行，始有延長之必要。非謂
    法院得恣意將更生方案之履行期限延長為8年；或債權人得
    任意增加2年之給付額；或債權人與債務人在無特別情事者
    得不附理由，隨意延長法定6年清償期限，應為昭然。
  (二)參以同條例之立法精神，乃為使債務人得有重建經濟之機會
    ，而非僅迫以債務人清償債務之壓力。從而，以相對人每月
    薪資所得新臺幣（下同）17,280元（原審卷第72頁：勞工保
    險被保險人投保資料表），若扣除所提更生方案每月應償還
    之金額8,500元（下稱系爭金額）後，僅餘8,780元，顯略低
    於內政部於98年所公佈之臺灣省每人每月9,829元之最低生
    活標準。且以系爭金額清償6年後，則清償之成數約為無擔
    保債務之百分之83.45，職是，依相對人所提更生方案所示
    之每月應償還系爭金額之條件及年限，均尚屬合理。而聲明
    人就本件更生方案，僅泛言有應延長最終清償年限至8年之
    特別情事，並未舉證以實其說，尚屬無據。
  (三)故本院司法事務官審酌上情後，認為：相對人並無同法第63
    條第1項所示：應不認可；或同法第64條第1項所示：不得為
    認可更生方案之消極條件後，且相對人所提更生方案之條件
    公允，於不經債權人會議可決，逕為認可更生方案之處分，
    核無違誤。職是，聲明人聲明異議，核無理由，應予駁回。
四、依消費者債務清理條例第15條，民事訴訟法第95條、第78
    條之規定，裁定如主文所示。
中    華    民    國    99    年    4    月    23    日
                  民事庭  法  官  陳兆翔
以上正本係照原本作成。
如不服本裁定，應於送達後10日內，向本院提出抗告狀（須附繕
本），並應繳納抗告費新臺幣1,000元。
中    華    民    國    99    年    4    月    23    日
                          書記官  吳明學

司法院資訊處製作；財團法人民間司法改革基金會備份。
